# 收入确认

提问人：深深圳圳 - 何何 时间：2022-02-23 16:19:30
陈老师，你好，
有个收入问题请教下，公司 2021 年 11 月销售一笔产品给政府部门，产品已将付，对方已验收并使用，但合同 2021 年未签订，收入金额无法确定，公司按一个估计数确认收入做在 2021 年 12月。 2022 年 2 月份公司取得对方盖章的合同，并按合同金额修改 2021 年的收入。收入准则第四条规定企业应当在履行了合同中的履约义务，即在客户取得相关商品控制权时确认收入。个人理解企业 2021 年 12 月确认收入无问题（控制权已转移给客户），只是政府部门内部流程导致合同无法签订。 2022 年 2 月份取得合同作为资产负债表日后事项调整 2021 年年收入，请问这样理解正确吗？

回答人：chenyiwei
如果“交付后补签合同”是此类交易的惯例，按照以往惯例在交付后总可以获得合同并回收成本的，可以在 2021 年末将已交付但尚未签订正式合同的价款，参照新收入准则下关于可变对价的规定计量收入，即根据以往经验和该合同具体情况，合理估计价款金额，但需遵循“极可能不会发生重大转回”的限制。后续正式合同约定的价格与依据报表编制日可获得信息作出的估计数之间的差额，按会计估计变更处理。如果最终合同在财务报表批准报出日之前签订的，一般可以接受按资产负债表日后调整事项处理。

提问人：dxnb123 时间：2022-03-12 10:59:36
公司销售发电机组，客户采购进行电站建设运营，合同结算条款约定预付30%，电站运营 3 个月后支付30%，运营 1 年后支付35%。从合同条款来看，如果未建成运营，则公司大部分款项无法回款，请问老师，公司按照在将发电机组交付客户后确认收入是否合理？

回答人：chenyiwei
如果公司的履约义务仅限于将设备交付给客户，不负责后续的进一步安装调试，则在将设备交付给客户时即转移了商品的控制权，应在此时确认收入。对于取决于电站建设运营情况的债权，可确认为合同资产。同时在收入计量时应谨慎考虑客户的电站建设投运进度的不确定性的可能影响，但不能因此认为在交付设备时不能确认收入。

提问人：dxnb123 时间：2022-03-14 09:26:20
谢谢陈老师回复，在判断控制权转移时应考虑的五个迹象之一，其中有一个是“企业就该商品享有现时收款权利”，这个案例中，公司不负责后续的进一步安装调试，交付后是否取得了现时收款权利，“电站运营 3 个月后支付30%，运营 1 年后支付35%”是否影响现时收款权利的判断。

回答人：chenyiwei
这些迹象需要综合考虑，并没有一项因素是绝对重要或者决定性的。不能因为其中一项未能满足就得出控制权未转移的结论。

提问人：liuguoan 时间：2022-07-27 13:41:04
陈版您好，在新收入准则的原则下对于客户自提（客户承担运费，在途风险客户承担）且合同未约定验收等条款的情况下，发货确认收入是否合理？

回答人：chenyiwei
这种情况下还是对商品控制权何时转移给客户的判断。重点是对客户何时接受该商品的判断。合同虽未约定验收条款，但对于商品验收有无各方认可的行业惯例？该产品是否为成熟的标准化产品且出厂前已按行业公认标准进行了质检，因而后续因质量缺陷被退货或索赔的可能性极低？
此外，该商品是否需进行安装调试后方可使用？如是，该安装调试是否必须由本企业承担？或者本企业需提供技术指导和技术支持？

提问人：liuguoan 时间：2022-07-30 17:01:22
该商品无需经过安装调试，客户接收后可直接使用。该产品为成熟的标准化产品且出厂前已按行业公认标准进行了质检，但是后续因质量缺陷出现过质量索赔，对于质量的索赔是属于三包服务的范围，公司已预提了预计负债，发生时直接冲减预计负债。上述情况下收入确认时点应该如何确定较好啊？

回答人：chenyiwei
这种情况下，质量缺陷是在客户使用过程中发现的，因此是否经过验收对于客户是否接受该商品的判断影响不大。可以以客户签收作为收入确认时点。

提问人：审计 何小白 时间：2022-09-16 10:33:25
背景：A公司与甲公司20×1年 4 月签订了机械设备采购协议，从甲公司采购 5 个设备，合同金额合计 1000 万元，没有约定具体的交货时间，合同约定由甲公司将货物运送交付到A公司指定地点。
截止20×1年 12 月 31 日， 5 个设备均已生产完成可交付，但因A公司原因需要甲公司代为保管，甲公司开票确认收入，货款于20×2年 2 月全额收到（即 1000 万货款发票已开，款已收回，但货还在甲公司）。
甲公司表示：所有权已归A公司，甲公司只是代为保管，货物毁损等风险由甲公司购买的保险负担。
其他已知：
1 、甲公司购买的保险为财产险，每年均购买，保险范围为厂房内全部财产，包括上述代管。
2 、设备保修期 12 个月，双方约定由实际交付到指定地点后起算。
3 、双方为长期合作关系，代管情况较少，但曾发生过，目前无书面验收文件。
困惑点：能否确认收入？如不能确认，缺少哪些必要材料？确认收入的风险高低？

回答人：chenyiwei
建议对照新收入准则应用指南中“售后代管商品”的相关指引，考虑控制权是否已转移。原文如下：
售后代管商品是指根据企业与客户签订的合同，已经就销售的商品向客户收款或取得了收款权利，但是直到在未来某一时点将该商品交付给客户之前，仍然继续持有该商品实物的安排。实务中，客户可能会因为缺乏足够的仓储空间或生产进度延迟而要求与销售方订立此类合同。在这种情况下，尽管企业仍然持有商品的实物，但是，当客户已经取得了对该商品的控制权时，即使客户决定暂不行使实物占有的权利，其依然有能力主导该商品的使用并从中获得几乎全部的经济利益。因此，企业不再控制该商品，而只是向客户提供了代管服务。
在售后代管商品安排下，除了应当考虑客户是否取得商品控制权的迹象之外，还应当同时满足下列四项条件，才表明客户取得了该商品的控制权：一是该安排必须具有商业实质，例如，该安排是应客户的要求而订立的；二是属于客户的商品必须能够单独识别，例如，将属于客户的商品单独存放在指定地点；三是该商品可以随时交付给客户；四是企业不能自行使用该商品或将该商品提供给其他客户。实务中，越是通用的、可以和其他商品互相替换的商品，越有可能难以满足上述条件。
需要注意的是，如果在满足上述条件的情况下，企业对尚未发货的商品确认了收入，则企业应当考虑是否还承担了其他的履约义务，例如，向客户提供保管服务等，从而应当将部分交易价格分摊至该履约义务。
【例 23 】2×18年 1 月 1 日，甲公司与乙公司签订合同，向其销售一台设备和专用零部件。设备和零部件的制造期为 2 年。甲公司在完成设备和零部件的生产之后，能够证明其符合合同约定的规格。假定在该合同下，向客户转让设备和零部件是可明确区分的，因此，企业应将其作为两项履约义务，且都属于在某一时点履行的履约义务。
2×19年 12 月 31 日，乙公司支付了该设备和零部件的合同价款，并对其进行了验收。乙公司运走了设备，但是，考虑到其自身的仓储能力有限，且其工厂紧邻甲公司的仓库，因此，要求将零部件存放于甲公司的仓库中，并且要求甲公司按照其指令随时安排发货。乙公司已拥有零部件的法定所有权，且这些零部件可明确识别为属于乙公司的物品。甲公司在其仓库内的单独区域内存放这些零部件，并应乙公司的要求可随时发货，甲公司不能使用这些零部件，也不能将其提供给其他客户使用。
本例中，2×19年 12 月 31 日，设备的控制权已转移给乙公司；对于零部件而言，甲公司已经收取合同价款，但是应乙公司的要求尚未发货，乙公司已拥有零部件的法定所有权并且对其进行了验收，虽然这些零部件实物尚由甲公司持有，但是其满足在售后代管商品的安排下客户取得商品控制权的条件，这些零部件的控制权也已经转移给了乙公司。因此，甲公司应当确认销售设备和零部件的相关收入。除此之外，甲公司还为乙公司提供了仓储保管服务，该服务与设备和零部件可明确区分，构成单项履约义务。
【例 24 】A公司生产并销售笔记本电脑。2×18年，A公司与零售商B公司签订销售合同，向其销售 1 万台电脑。由于B公司的仓储能力有限，无法在2×18年底之前接收该批电脑，双方约定A公司在2×19年按照B公司的指令按时发货，并将电脑运送至B公司指定的地点。2×18年 12 月 31 日，A公司共有上述电脑库存1.2万台，其中包括 1 万台将要销售给B公司的电脑。然而，这 1 万台电脑和其余 2000 台电脑一起存放并统一管理，并且彼此之间可以互相替换。
本例中，尽管是由于B公司没有足够的仓储空间才要求A公司暂不发货，并按照其指定的时间发货，但是由于这l万台电脑与A公司的其他产品可以互相替换，且未单独存放保管，A公司在向B公司交付这些电脑之前，能够将其提供给其他客户或者自行使用。因此，这 1 万台电脑在2×18年 12 月 31 日不满足售后代管商品安排下确认收入的条件。

提问人：dxnb123 时间：2022-10-12 10:10:02
被审计单位在 2017 年与客户签订了销售合同，根据客户要求生产了一批定制化产品，但由于相关产品市场遇冷，客户一直未要货也不付款，公司对其提起诉讼，于 2022 年胜诉并收到对方支付的货款，但由于相关产品已没有多少价值客户未来提货也未要求公司把货物送过去，请问这种情况下是否可以在 2022 年确认收入。项目组认为既然公司已经胜诉并收到货款，那么相关产品所有权已经归属于客户，应该按照售后代管商品处理，并且满足相关条件（一是该安排必须具有商业实质；二是属于客户的商品必须能够单独识别（定制化产品）；三是该商品可以随时交付给客户；四是企业不能自行使用该商品或将该商品提供给其他客户），应该确认收入。

回答人：chenyiwei
这种情况，由于产品未经过正常销售途径交付给客户，也就是客户并未取得商品控制权，应视作本企业将相关存货报废、取得客户补偿款方式处理。可将客户补偿款与存货成本之间的差额确认为营业外收入。

提问人：15687616946 时间：2022-11-18 11:44:59
会计新手，有几个问题向大家请教，我们公司是做下水道疏通、洗衣机清洗、开锁换锁的服务平台，客户在我们平台下单，维修师傅在我们平台接单，获得收入由公司、维修师傅、分销商三方分摊，公司目前一个月提现 1 次，维修师傅和分销商可随时提现（我司为小规模纳税人）问题如下，请您帮忙解答：
1 、业务发生时，确认收入是全额确认，还是只确认属于公司的部分
2 、维修师傅申请提现时，我们是从公司账上先支付，这时如何做账务处理
3 、分销商提现时如何做账务处理
4 、维修师傅的这部分收入如何确定性质，是主营业务成本还是职工薪酬（入管理费用）？若定性为职工薪酬或劳务报酬类，我司是否还需要为员工师傅代扣代缴个税？
5 、分销商收入如何确定性质？

回答人：chenyiwei
这个问题需要进一步了解贵司的业务模式才可以详细分析。但一般理解，此类平台企业按净额法确认收入（即仅确认归属于本企业的部分作为收入，其余归属维修师傅、分销商的部分按代收代付处理）的可能性较大。
如果维修师傅只是在平台上接单，除此之外无其他关系，本企业也不限制其通过其他途径获取业务，则维修师傅不是本企业的“职工”，按代收代付处理，也不属于职工薪酬或者劳务报酬。
税务问题建议咨询税务专业人士意见。

提问人：haikuotiangaohe 时间：2022-12-11 12:47:11
2021 年，某省发展和改革委员会下发红头文件批复建设某省光伏独立供电增容扩建工程，其中项目总投资 6000 万元，资金来源为在 2022 年省预算内基本建设资金中安排一次性补助 4500 万元，甲公司履行社会责任自有出资 1500 万元。
甲公司 2022 年开始建设，在甲公司单体报表共计发生建设成本 5900 万元，其中包括内部公司的采购，去掉甲公司合并范围内采购的毛利，合并报表发生建设成本 4700 万元。（个别报表确认收入 4500 万元收入， 5900 万元成本，合并报表确认 4500 万元收入， 4700 万元成本）
项目建成后，甲公司确保该项目供电稳定，将继续提供 20 年的运营维护，政府每年根据维护情况以及每年发电度数等信息综合核定费用支付甲公司。
问题 1 ：按照建设和运维作为两个履约义务，分别确认工程建设收入和以后年度的运维收入是否恰当？
问题 2 ：以上取得的建设期间收入以及以后运维期间取得的运维收入是否需要缴纳增值税和企业所得税？
根据《国家税务总局关于取消增值税扣税凭证认证确认期限等增值税征管问题的公告》（国家税务总局公告 2019 年第 45 号）规定：“七、纳税人取得的财政补贴收入，与其销售货物、劳务、服务、无形资产、不动产的收入或者数量直接挂钩的，应按规定计算缴纳增值税。纳税人取得的其他情形的财政补贴收入，不属于增值税应税收入，不征收增值税。”

回答人：chenyiwei
1 、是。但既然确认了建造收入，则应考虑在类PPP模式下，是否也应当确认无形资产，而不是仅仅就政府拨款确认建造收入，从而导致亏损？
2 、一般认为这并不免税，这属于政府购买服务的款项，而不是一般意义上的财政补贴。

提问人：Ryan_q 时间：2022-12-20 14:25:10
@chenyiwei，陈版主，有一份合同约定如下，
公司提供软件产品，每年约定 10 万元，若客户连续续约 10 年后可以终身免费使用。客户随时可以不再缴费并不在续期费使用该软件。
上述收入如何确认？
基本思路：目前没有较为妥当的方式，仍按照每年正常确认收入（是否存在重大融资成分？）
望陈版主指导！

回答人：chenyiwei
理论上应合理估计用户总体的平均使用年限，特别是因连续使用超过 10 年而有权终身免费使用的用户比例，合理估计这部分用户的使用年限。如果没有足够的本企业历史数据或者同行业可比数据作为估计的基础，则考虑相关软件产品的特点，以确定后续维护等服务的成本是否重大，如果后续服务成本显著不重大的，则仍按照每年的价款（合同标价）计量每年收入似乎也可能是可以接受的。